【裁判字號】    97,台上,6089
【裁判日期】    971127
【裁判案由】    違反廢棄物清理法
【裁判全文】
最高法院刑事判決            九十七年度台上字第六０八九號
上  訴  人  甲○○
上列上訴人因違反廢棄物清理法案件，不服台灣高等法院台南分
院中華民國九十五年二月二十二日第二審判決（九十四年度上訴
字第一０五三號；起訴案號：台灣嘉義地方法院檢察署九十三年
度偵字第四一三五號），提起上訴，本院判決如下：
    主  文
上訴駁回。
    理  由
按刑事訴訟法第三百七十七條規定，上訴於第三審法院，非以判
決違背法令為理由，不得為之。是提起第三審上訴，應以原判決
違背法令為理由，係屬法定要件。如果上訴理由書狀並未依據卷
內訴訟資料，具體指摘原判決不適用何種法則或如何適用不當，
或所指摘原判決違法情事，顯與法律規定得為第三審上訴理由之
違法情形，不相適合時，均應認其上訴為違背法律上之程式，予
以駁回。本件上訴意旨略稱：(一)、原判決既認定上訴人甲○○係
以日酬新台幣（下同）五千元受僱於許德亮（按已判罪並緩刑確
定），負責將許某所收集、運至本件系爭土地之廢棄物以挖土機
填平，上訴人乃以日酬一千五百元之代價租得一輛挖土機，自行
操作將混雜有土石、混凝土塊、破碎磚塊、朽壞木料、餐具、損
壞燈具及一般垃圾等廢棄物，填入該地之低窪區，並加填平等情
，卻未詳加調查審酌說明何以上訴人之行為已該當於「從事廢棄
物清除、處理業務」之犯罪構成要件，及上情是否符合廢棄物清
理法所稱之合法「再利用」？均有證據調查未盡與判決理由不備
之違法。(二)、共同正犯許德亮曾犯過失致死、詐欺及贓物罪，原
審以其於事發後，業向財團法人台灣兒童暨家庭扶助基金會捐款
新台幣七萬元為由，宣告緩刑三年，對於素行良好、犯後坦承之
上訴人，無視於已將現場回復原狀之事實，僅因「不及捐款」，
而駁回上訴人之第二審上訴，仍維持第一審之有期徒刑一年三月
宣告刑，顯有輕重失衡之判決不適用法則之違誤云云。惟查：(一)
、刑事訴訟法第三百七十九條第十款所稱應於審判期日調查之證
據，係指與待證事實有重要關係，在客觀上認為應行調查，為法
院認定事實與適用法律之基礎者而言。倘事實業臻明確，自無贅
行調查之必要，亦無違法可言。又廢棄物之處理過程，含貯存（
指事業廢棄物於清除、處理前，放置於特定地點或貯存容器、設
施內之行為）、清除（指事業廢棄物之收集、運輸行為）及處理
（包括：1.中間處理：即在最終處置或再利用前，以物理、化學
、生物、熱處理或其他處理方法，改變其物理、化學、生物特性
或成分，達成分離、減積、去毒、固化或安定之行為；2.最終處
置：指衛生掩埋、封閉掩埋、安定掩埋或海洋棄置事業廢棄物之
行為；3.再利用：指事業產生之事業廢棄物自行販賣、轉讓或委
託做為原料、材料、燃料、填土或其他經中央目的事業主管機關
認定符合其規定之用途行為）三種過程，此觀依廢棄物清理法第
三十六條第二項所訂之事業廢棄物貯存清除處理方法及設施標準
第二條第一款至第三款規定甚明，若未向環境保護主管機關申請
核准，領有廢棄物處理許可文件，無論為自然人或法人，祇要係
擅自從事上揭廢棄物之處理作業，即已該當於廢棄物清理法第四
十六條第四款之犯罪構成要件。本件原判決依憑上訴人直承未依
法領有廢棄物處理許可文件，受僱開怪手將他人運來之營建廢棄
物「抹平」之自白；警員黃大興之證詞；環保稽查工作紀錄表、
扣押（挖土機）書、代保管單、現場照片、土地複丈成果圖；檢
察官勘驗發現系爭土地遭回填諸多營建廢棄物之筆錄及照片等證
據資料而為認定，事實並無不明，上訴人所為，已符合違反上揭
廢棄物清理法犯罪構成要件，亦於理由三內詳加說明，有各該訴
訟資料在卷可稽。上訴意旨置原判決已明白論斷之事項於不顧，
任意指摘其有判決理由不備與證據調查未盡之違失，殊非適法之
第三審上訴理由。(二)、刑事審判，固在追求正義，然係依據卷內
調查所得之證據資料，就各別被告應負責之行為，及其個人與犯
罪相關之事項，予以評價，實現具體之個別正義。是縱屬共同被
告，因各人犯情不盡相同，主觀因素（刑法第五十七條所定科刑
應斟酌之事項）亦異，自毋庸一律為相同刑度之宣告。申言之，
刑度輕重或是否予以緩刑，屬法院自由裁量之職權，既於法定刑
度之內予以擇定，即難任憑主觀指摘為違法，雖未諭知緩刑，亦
不能逕謂其失當。原審維持第一審量處上訴人有期徒刑一年三月
之宣告刑，核在法定刑「一年以上五年以下有期徒刑，得併科新
台幣三百萬元以下罰金」之內，上訴意旨指其過重、失衡，並非
第三審上訴之合法理由。綜合上述，應認本件上訴為違背法律上
之程式，予以駁回。
據上論結，應依刑事訴訟法第三百九十五條前段，判決如主文。
中    華    民    國  九十七  年   十一   月  二十七  日
                      最高法院刑事第十一庭
                          審判長法官  花  滿  堂
                                法官  黃  正  興
                                法官  陳  東  誥
                                法官  林  錦  芳
                                法官  洪  昌  宏
      本件正本證明與原本無異
                                      書  記  官
中    華    民    國  九十七  年   十二   月    一    日
                                                      v


司法院資訊處製作；財團法人民間司法改革基金會備份。
